臺灣嘉義地方法院民事判決　九十二年訴字第九四七號
　　原　　　告　甲○○
　　訴訟代理人　愛紳律師
　　　　　　　　蔡碧仲律師
　　　　　　　　周欣怡律師
　　被　　　告　乙○○
　　　　　　　　　　　　　　（目前在嘉義鹿草分監執行中）
右當事人間因原告提起刑事附帶民事訴訟，請求侵權行為損害賠償事件，經本院刑
事庭裁定移送，本院於民國九十三年十月四日言詞辯論終結，判決如左：
    主    文
被告應給付原告新台幣陸拾貳萬零貳佰零元，及自民國九十二年九月六日起至清償
日止按年息百分之五計算之利息。
原告其餘之訴駁回。
訴訟費用由被告負擔十分之四；餘由原告負擔。
本判決第一項於原告以新台幣拾壹萬元供擔保後，得假執行；但被告如於假執行程
序實施前，以新台幣陸拾貳萬零貳佰零元為原告預供擔保，得免為假執行。
原告其餘假執行之聲請駁回。
    事實及理由
一、本件原告起訴主張：被告於民國九十一年十二月二十日晚上十一時許，駕駛車牌
    號碼三Ｗ─一六二九號自小客（箱型）車，沿嘉縣台十八線公路（即阿里山公路
    ）由阿里山往嘉義市方向行駛，行經前開公路十六公里二００公尺處時，原應注
    意車前狀況，並於天雨視線不清路段，理應減速慢行，竟疏未注意，貿然以該路
    段約六十公里之最高速限時速前行。適對向車道由原告駕駛車牌號碼七Ｗ—八二
    一五號自小客車，由嘉義市往阿里山方向行駛，行至上揭地點正欲橫跨公路之際
    ，被告因煞車不及，撞及原告車輛之右側車身，致原告受有右側鎖骨骨折之傷害
    。原告因此支出醫療費用新台幣（下同）六千一百四十五元，並因上開傷害，必
    須聘請看護照顧，為此請求六萬八千元之看護費；支出往返醫院間之交通費八千
    元；且因前開傷害，約計減少五年之勞動能力，以月薪四萬五千四百十七元為標
    準，並依霍夫曼法（扣除中間利息，一次給付）計算結果，共計受有二百四十二
    萬七千七百四十七元之減少勞動能力之損失，又原告因系爭交通事故致受上開傷
    害，為此請求九十九萬三千四百三十元之精神慰撫金。以上金額合計三百五十萬
    三千三百二十二元。原告爰求為命被告給付原告三百五十萬三千三百二十二元，
    及自起訴狀繕本送達翌日起至清償日止，按週年利率百分之五計付法定遲延利息
    之判決，並陳明願供擔保，請准宣告假執行。
二、被告則以：伊並無過失，除醫療費及看護費用不爭執外，抗辯原告請求之交通費
    用、減少勞動能力損失、精神慰無金金額均過高等語，資為抗辯。聲明：（一）
    求為原告之訴及假執行之聲請均駁回；（二）並願預供擔保，請准宣告免為假執
    行。
三、本件被告雖抗辯：伊並無過失云云。惟查，按汽車行駛時，駕駛人應注意車前狀
    況，隨時採取必要之安全措施；行車速度，依標誌或標線之規定，無標誌或標線
    者，行經彎道或因雨霧致視線不清時，均應減速慢行，作隨時停車之準備。道路
    交通安全規則第九十四條第三項、第九十三條第一項第三款（民國九十二年十月
    十五日修正前原條文）分別定有明文。被告係領有駕駛執照駕車，自應注意上述
    道路交通安全規定；又依肇事時、地之天候有雨、路面濕潤、無缺陷、無障礙物
    、限速六十公里，惟夜間有照明，被告所駕自小客車有車燈等情，足見依當時狀
    況被告客觀上尚無不能注意之情狀，詎被告竟疏未注意減速慢行，以致車禍肇事
    ，足見其駕車行為，應有過失，並造成原告受有右側鎖骨骨折之傷害，足見原告
    所受之上開傷害，與被告之上開過失行為間有相當因果關係，且被告上開過失傷
    害行為，並經台灣高等法院九十二年度交上易字第一一四五號判決上訴駁回確定
    在案，此有判決書附卷可按。原告主張被告應就系爭車禍負損害賠償責任，自屬
    可取。至於本件車禍肇事責任，雖曾經臺灣嘉義地方法院檢察署檢察官送請台灣
    省嘉雲區車輛行車事故鑑定委員會及台灣省車輛行車事故覆議鑑定委員會鑑定結
    果，均認(一)如甲○○車輛在劃有分向限制線路段（非缺口內）左轉，則其在劃有
    分向限制線路段，由支線道左轉不當，為肇事原因。乙○○無肇事因素。(二)如甲
    ○○在劃有分向限制線路段缺口內左轉，則甲○○由支線道左轉，未暫停讓幹線
    道直行車先行，為肇事主因，乙○○駕駛自小客車，未注意車前狀況，為肇事次
    因等情。惟因上開二委員會並未審酌及本件被告於因雨致視線不清路段，本應減
    速慢行，以防免危險之發生，而其逕以等同該路段最高速限約六十公里之時速前
    行，其顯然未減速慢行，作隨時停車之準備之因素。是本院認定前開鑑定意見，
    尚不足為被告並無過失之認定，併予敘明。
四、被告應就系爭車禍負侵權行為之損害賠償責任，已如前述，則原告依民法第一百
    八十四條第一項前段請求被告賠償其所受之損害，自屬正當。茲就原告所主張之
    損害，是否合理，分別審酌如后：
（一）醫療費六千一百四十五元及看護費六萬八千元部分：被告不爭執，並經本院審
      酌醫療單據內容及看護期間，認為尚屬醫療上所必需及合理期間，應予准許。
（二）交通費八千元部分：本件原告僅提出四份交通費之收據合計四千元，此部分原
      告業已提出證據，本院並審酌原告所受之傷害，認定乘坐計程車前往就醫，尚
      屬合理，至於逾此部分之請求，因被告抗辯請求金額過高，且原告亦未提出乘
      坐收據，自屬無據，應予駁回。
（三）減少勞動能力之損失二百四十二萬七千七百四十七元部分：原告主張受傷後，
      約計減少五年之勞動能力，進而請求五年之勞動能力損失等語，並提出醫院診
      斷證明書為證；然為被告否認，辯稱請求金額過高等語，經查：依據財團法人
      長庚紀念醫院嘉義分院九十三年五月七日（93）長庚院嘉字第四○四號、同年
      九月六日（93）長庚院嘉字第七四八號分別函覆為：「‧‧二、病人甲○○於
      九十一年十二月二十一日因車禍造成傷害，該傷勢需兩星期的看護及休養。三
      、所造成的傷害導致不能工作的時間為三個月。三、如未能痊癒其減少或喪失
      勞動力為百分之六十」、「‧‧李君係九十二年四月二十九日初次至本院骨科
      門診，當時診斷右鎖骨骨折，最近乙次門診日期為九十三年六月一日，診斷為
      右鎖骨骨折併癒合不良。痊癒之可能性不高，若兩年內追蹤無癒合，須進行開
      刀鋼板重新固定，補骨術」等內容來看，本件原告請求減少五年之勞動能力之
      損失，尚屬合理。至於原告又主張其受傷時之有二份工作月薪分別為二萬九千
      四百十七元及一萬六千元，共計四萬五千四百十七元，有其提出之在職證明書
      、薪資證明書及九十一年度綜合所得稅扣繳憑單附卷可按，並主張以四萬五千
      四百十七元為每月勞動能力損失之計算標準，惟查，依本件原告所受之傷害，
      及前開二份工作性質，本院認為以平均數二萬二千七百零九元（四捨五入）為
      計算標準，較為合理。故原告此部分所得請求以年別5%複式霍夫曼計算法（扣
      除中間利息），共計可請求一百一十八萬九千三百二十六元（其計算式為：[2
      72508*4.00000000]=0000000（四捨五入）），則原告請求勞動能力之損失在
      一百一十八萬九千三百二十六元範圍內為理由，逾前開數額部分即屬無理由。
（四）精神慰撫金九十九萬三千四百三十元部分：按慰藉金之多寡，應斟酌雙方之身
      分、地位、資力與加害之程度及其他各種情形核定相當之數額。其金額是否相
      當，自應依實際加害情形與被害人所受之痛苦及雙方之身分、地位、經濟狀況
      等關係決定之。查本件原告因被告之過失行為致受有前揭傷害，是原告之肉體
      、精神自受有痛苦。本院審酌原告之受傷情形及原告為高職畢業，受僱李美枝
      事務所，未婚無子女，無不動產，暨被告專科畢業，月薪一萬八千元，未婚無
      子女，亦無不動產，認原告請求精神慰撫金於三十萬元範圍內尚屬適當，應予
      准許。逾此部分之請求，洵屬無據。
五、又按「損害之發生或擴大，被害人與有過失者，法院得減輕賠償金額，或免除之
    」，民法第二百十七條定有明文。經查，本件車禍肇事之原因如前所述，被告主
    張過失相抵，自屬可採。本院審酌本件原告或因由支線道左轉不當，或因未暫停
    讓幹線道直行車先行；被告則因雨致視線不清路段，本應減速慢行，以防免危險
    之發生，而其逕以等同該路段最高速限約六十公里之時速前行，其顯然未減速慢
    行，作隨時停車之準備等情。認原告與被告應各負百分之六十及百分之四十之過
    失責任。換言之，即原告僅得請求被告賠償前開金額之百分之四十。依此計算，
    得請求被告給付金額為六十二萬六千九百八十八元（計算方法：0000000×40 ﹪
    ＝626988，元以下四捨五入））。
六、末按被保險汽車發生汽車交通事故，受益人得在本法規定之保險金額內，直接向
    保險人請求保險金；保險人依本法規定給付之保險金，視為加害人或被保險人損
    害賠償金額之一部分，加害人或被保險人受賠償請求時，得扣除之，強制汽車責
    任保險法第二十八條及第三十條分別定有明文。經查，原告已因本件車禍事故領
    取強制汽車責任險之保險金額六千七百八十五元，且為被告所不爭執，揆諸前開
    說明，上開保險金應視予以扣除，故本件被告應賠償原告六十二萬零二百零三元
    元（計算式：000000-0000 =620203）。
七、綜上所述，原告依侵權行為之法律關係，請求被告賠償原告六十二萬零二百零三
    元，及自起訴狀繕本送達翌日即九十二年九月六日起至清償日止，按週年利率百
    分之五計算之法定遲延利息，洵屬有據，應予准許；逾此部分之請求，為無理由
    ，應予駁回。
八、兩造分別陳明願供擔保，聲請宣告假執行及免為假執行，經核原告勝訴部分，合
    於法律規定，爰分別酌定相當之擔保金額宣告之。至原告其餘假執行之聲請，因
    訴之駁回而失所依據，不予准許。
九、兩造其餘主張陳述及所提之證據，經本院審酌後，認均不足以影響本判決之結果
    ，均毋庸再予論述，附此敘明。
十、據上論結，原告之訴為一部有理由，一部無理由，依民事訴訟法第七十九條、第
    三百九十條第二項、第三百九十二條第二項，判決如主文。
中　　　華　　　民　　　國　　九十三　　年　　　十　　　月　　　十八　　日
~B臺灣嘉義地方法院民事第二庭
~B　　法　官　蕭道隆
右為正本，係照原本作成。
如對本判決上訴須於判決送達後廿日內向本院提出上訴狀
中　　　華　　　民　　　國　　九十三　　年　　　十　　　月　　　十八　　日
~B　　書記官　沈育坤
